【裁判字號】    88,上更(二),594
【裁判日期】    890728
【裁判案由】    搶奪等
【裁判全文】
臺灣高等法院刑事判決                        八十八年度上更(二)字第五九四號
    上  訴  人
    即  被  告  乙○○
    指定辯護人  本院甲○辯護人
右上訴人，因搶奪等案件，不服臺灣桃園地方法院八十七年度訴字第二二四號，中華
民國八十七年八月十二日第一審判決（起訴案號：臺灣桃園地方法院檢察署八十六年
度偵字第一六二二六號、八十七年度偵字第四五五號）提起上訴，經判決後，由最高
法院第二次發回更審，本院判決如左：
    主      文
原判決關於搶奪他人之動產，因防護贓物而當場施以強暴部分暨定執行刑部分均撤銷
。
乙○○意圖為自己不法之所有，而搶奪他人之動產，因防護贓物，而當場施以強暴，
處有期徒刑年陸月。扣案之安全帽壹頂沒收。
其餘上訴駁回。
前開撤銷改判所處之刑與上訴駁回部分所處之刑，應執行有期徒刑肆年陸月。扣案之
安全帽壹頂沒收。
    事      實
一、乙○○曾因恐嚇、竊盜等案件，經臺灣新竹地方法院分別判處有期徒刑十月、五
    月，定應執行刑為有期徒刑一年二月。又因懲治盜匪條例、妨害風化案件，經臺
    灣新竹地方法院分別判處有期徒刑八年、十月，定其應執行刑為有期徒刑八年六
    月。上開四罪，再合併定其應執行刑為有期徒刑九年六月，並於民國八十四年六
    月六日假釋出監，應於八十九年十二月七日假釋期滿。乙○○又於八十五年間，
    因竊盜、搶奪、詐欺、盜匪等案件，經臺灣新竹地方法院分別判處有期徒刑五月
    、一年、一年、八年，並定其應執行刑為有期徒刑十年二月。迨撤銷前開假釋，
    ，乙○○未到案執行。猶不知悔悟，於八十六年八月八日十七時四十五分許，騎
    乘機車，頭載自身所有之黑色安全帽，行經新竹縣新豐鄉○○路紅毛港餐廳對面
    ，適同向之己○○騎乘機車行經該處，皮包並置於機車前置物籃內，竟意圖為自
    己不法之所有，自己○○所騎之機車左側超車，趁己○○不及防備之際，搶奪己○○之皮包（內有身分證、提款卡、印章各壹枚、鑰匙壹串及現金新臺幣三萬餘
    元），得手後逃逸；又於八十六年十月二十二日十五時三十五分許，頭戴同樣黑
    色安全帽，騎乘機車行經新竹縣湖口鄉○○村○○鄰○○○○路，見同向之戊○○騎乘機車行經該處，並將皮包置於機車之腳踏板處，復意圖為自己不法之所有
    ，由戊○○所騎之機車左後側超車，趁戊○○不及防備之際，搶奪戊○○前開皮
    包（內有駕駛執照、提款卡、印章各壹枚、戶口名簿壹份及現金貳萬餘元）。此
    時乙○○因重心不穩，人車摔倒。戊○○見狀，即向前拉住乙○○已搶得之皮包
    ，乙○○為防護贓物，竟以手揮打戊○○臉部，當場對戊○○施以強暴，致戊○○跌入路旁水溝中，乙○○即持搶得之皮包逃逸。迨至八十六年十月二十七日一
    時四十分許，乙○○騎乘另竊來之ＲＱＤ－六三六號機車，（竊盜部分另經原審
    法院判處有期徒刑四月確定），在新竹縣新豐鄉埔和村五鄰一一０號前，為警查
    獲，扣有作案用之安全帽一頂。
二、案經新竹縣警察局竹北分局報請臺灣新竹地方法院檢察署檢察官呈請臺灣高等法
    院檢察署檢察長令轉臺灣桃園地方法院檢察署檢察官偵查起訴。
    理      由
一、右揭事實，業據被告即上訴人乙○○於警訊中坦承不諱（見八十六年度偵字第九
    二０八號卷第十頁、第十一頁），核與被害人己○○、戊○○於警訊、偵查及原
    審中指訴遭搶奪、強盜之情節相符，復有黑色安全帽一頂扣案可證。雖被告於本
院審理時翻異前供，辯稱：並無搶奪己○○、戊○○二人之財物，警訊中自白犯
    罪，係遭警員刑求逼供所致。然經本院前審傳訊承辦警員鄭朝成、簡明仁到庭證
    稱：並未對被告刑求，警訊筆錄係依被告自白意識下製作。被告所受之傷，是因
    為當時另案通緝，拒捕時反抗、拉扯造成（見本院前審八十七年上訴字第四七二
    四號卷第二十三頁、第二十四頁）。而被告當時確因另案通緝，有新竹縣警察局
    竹北分局通緝案件移送書在卷可考。而被告告訴承辦之員警簡明仁傷害，惟檢察
    官以被告確係通緝拒捕，於逮捕過程中因拉扯撞擊而受傷，難認係遭警刑求致受
    傷，而處分不起訴，此經本院調閱新竹地檢署八十七年偵字第四二四八號卷核明
    。被告供稱被刑求時有另案人犯丁○○○（經本院函調該日竹北分局移送人犯名
    冊，應為丙○○在場，惟丙○○經本院傳拘無著，按警員果有刑求情事，斷無在
    有他人在場之情況下為之，丙○○縱能證明被告受傷，當係被告拒捕所受之傷，
    被告受傷原因已明，爰不傳訊丙○○。綜此，被告刑求抗辯，難以採信。且本件
    被告雖頭戴安全帽隱匿相貌，復以機車自後突然搶奪，他人不易觀及相貌。然被
    害人己○○陳稱：該人戴黑色安全帽，微胖，看體型可能有三十多歲。其於本院
    八十九年二月廿三日調查時仍指稱其從後面看，搶嫌背後很像被告等語；被害人
    戊○○亦稱：搶嫌頭戴黑色安全帽，身材略胖，高約一百六十五公分，並於警訊
    中指認被告相片無訛。二人對於搶嫌之描述，均與被告體型、年齡及扣案被告犯
    罪所用之黑色安全帽相符。尤以被害人戊○○於本院前審（八十八年上更(一)字第
    一四四號）調查時，當庭指認被告：嘴部及體型都很像，應該是被告（見本院前
    審八十八年四月八日筆錄）。被告請求與戊○○對質，本院傳拘證人戊○○無著
    ，惟其前開指認，已甚明確，按被害人等與被告均素不相識，復無怨隙，自無任
    意誣指被告之必要，二人指訴自屬可信。足見被告於警訊中自白犯罪確與事實相
    符，被告所辯，要屬事後卸責之詞，不足採信。事證明確，被告犯行洵堪認定。
    至被害人戊○○於警訊中指稱：搶嫌機車為豪邁光陽、黑色；與被告警訊所供：
    所騎機車為輕型紫色機車不符。然被害人戊○○於本院前審調查時陳稱：車型不
    是很清楚，但記得是深色。查被告係以機車自後突然行搶，被害人復遭被告毆打
    跌入路旁溝中，對於被告機車款式，難免疏於記憶，自不得為被告有利之認定。
    至被告於警訊中供稱：搶奪己○○皮包所騎之機車係向湖口金都旅社旁友人借得
    ，被告於本院前審訊問否認其事，且該機車亦未扣案，自無從查明何人所有，併
    此敘明。
二、核被告所為，係犯刑法第三百二十五條第一項之搶奪罪及刑法第三百二十九條、
    第三百二十八條第一項之準強盜罪。被告所犯二罪間，犯意各別，罪名互殊，應
    分論併罰之。
三、原審就被告所犯準強盜罪部分，因而予以論罪科刑，固非無見。惟查被告自警訊
    起至本院審理時止堅決否認扣案之四千一百元為搶奪自戊○○之款項，其於警訊
    中供稱扣案之款項是向他人所借，搶的錢已經花光。查被告係於八十六年十月廿
    二日下午行搶被害人戊○○，而於同年月廿七日凌晨被逮捕，其間經過近五日，
    被告供稱所搶得之二萬餘元已悉數花光，與一般常情尚無違背，原判決於理由中
    認定該款係被告搶得之贓款，自乏依據。被告上訴，否認此部分犯行，雖無可採
    ，惟原判決此部分既有可議，自應由本院將之連同定執行刑部分予以撤銷改判。
    爰審酌被告犯罪之動機、目的、手段、犯罪所生危害及其犯後態度等一切情狀，
    量處有期徒刑年陸月。扣案之安全帽一頂，係被告所有並供犯罪所用之物，應
依刑法第三十八條第一項第二款宣告沒收。
四、原審就被告搶奪己○○部分，同此事實認定，依刑法第三百二十五條第一項、第
    三十八條第一項第二款規定，審酌被告之素行、犯罪之動機、目的、手段、所生
    之危害及犯罪後之態度等一切情狀，對搶奪部分，量處有期徒刑一年二月，並以
    扣案之安全帽一頂，係被告所有供犯罪所用之物，並予宣告沒收，其認事用法，
    核無違誤。被告此部分上訴，核無理由，應該駁回。撤銷改判所處之刑與上訴駁
    回部分所處之刑，並定其應執行刑為有期徒刑肆年陸月。
五、據上論斷，應依刑事訴訟法第三百六十九條第一項前段、第三百六十四條、第三
    百六十八條、第二百九十九條第一項前段，刑法第三百二十五條第一項、第三百
    二十九條、第三百二十八條第一項、第五十一條第五款、第三十八條第一項第二
    款，判決如主文。
本案經檢察官洪威華到庭執行職務。
中    華    民    國    八十九    年        七        月      二十八    日
                            台灣高等法院刑事第四庭
                                審判長法  官  蔡  永  昌
                                      法  官  徐  昌  錦
                  法  官  陳  榮  和
右正本證明與原本無異。
如不服本判決應於收受送達後十日內向本院提出上訴書狀，其未敘述上訴之理由者並
得於提起上訴後十日內向本院補提理由書（均須按他造當事人之人數附繕本）。
                                      書記官  劉  麗  芬
中    華    民    國    八十九    年        七        月      三十一    日
附錄：本案論罪科刑法條全文
刑法第三百二十五條第一項：
意圖為自己或第三人不法之所有，而搶奪他人之動產者，處六月以上五年以下有期徒
刑。
刑法第三百二十八條第一項：
意圖為自己或第三人不法之所有，以強暴、脅迫、藥劑、催眠術或他法，至使不能抗
拒，而取他人之物或使其交付者，為強盜罪，處三年以上十年以下有期徒刑。
刑法第三百二十九條：
竊盜或搶奪，因防護贓物、脫免逮捕或湮滅罪證而當場施以強暴、脅迫者、以強盜論
。


司法院資訊處製作；財團法人民間司法改革基金會備份。
